【裁判字號】    98,易,38
【裁判日期】    980227
【裁判案由】    詐欺
【裁判全文】
臺灣彰化地方法院刑事判決                98年度易字第38號
公  訴  人  臺灣彰化地方法院檢察署檢察官
被      告  乙○○
上列被告因詐欺案件，經檢察官提起公訴（九十七年度偵字第八
五五二號），本院判決如下：
    主  文
乙○○幫助意圖為自己不法之所有，以詐術使人將本人之物交付
，累犯，處有期徒刑伍月，如易科罰金，以新臺幣壹仟元折算壹
日。
    犯罪事實
一、乙○○前因違反毒品危害防制條例案件，經本院以九十五年
    度訴字第二０三九號判決判處有期徒刑七月確定，減刑後於
    民國九十六年八月十日易科罰金執行完畢。詎仍不知悔改，
    明知金融帳戶之存摺、提款卡等物係供自己使用之重要理財
    工具，關係個人財產、信用之表徵，且可預見存摺、提款卡
    及密碼如任意交予他人使用，極易被利用為與財產有關之犯
    罪工具，竟猶不顧他人可能遭受財產損害之危險，而基於縱
    若金融帳戶被利用作為詐欺取財，並不違背其本意之不確定
    幫助故意，於九十七年五月七日至同年八月十一日間之某日
    ，在不詳地點，將其向臺灣銀行鹿港分行（下稱臺銀鹿港分
    行）所申設開立之金融帳戶（帳號00000000000
    0）存摺、提款卡（含提款密碼）交付予已成年姓名、年籍
    均不詳之詐欺集團成員使用，以此方式幫助該詐欺集團向不
    特定人詐騙財物。該詐欺集團成年成員取得上開帳戶後，即
    共同基於意圖為自己不法所有之犯意聯絡，於九十七年八月
    十一日二十一時三十一分許，由該集團內不詳姓名年籍之成
    年人以（０二）00000000號電話號碼撥打予住於彰
    化縣永靖鄉之甲○○，佯稱：伊係網友「郭珊」，急需借款
    云云，致甲○○信以為真而陷於錯誤，遂依指示於同日二十
    二時五十七分許，匯款新臺幣（下同）二萬九千一百二十三
    元至乙○○上開臺銀鹿港分行帳戶內，隨即被提領現金得逞
    。迨甲○○發覺受騙並報警處理，經警依上開帳戶資料，循
    線查悉上情。
二、案經彰化縣警察局鹿港分局報告臺灣彰化地方法院檢察署檢
    察官偵查起訴。
    理    由
一、證據能力部分：
    本案下列引用之供述及非供述證據，經本院依法踐行調查證
    據程序，公訴人及被告乙○○均不爭執各該證據之證據能力
    ，且亦查無依法應排除其證據能力之情形，是後述所引用證
    據之證據能力皆無疑義，合先敘明。
二、認定犯罪事實所憑之證據及理由：
    訊據被告乙○○固坦承上開臺銀鹿港分行帳戶為其所有，惟
    矢口否認有將上開帳戶出賣或交付予詐欺集團成員使用，亦
    無任何幫助詐欺之犯行，辯稱：該帳戶是遺失的，其於九十
    七年七月份去變更密碼後，就把存簿、提款卡、密碼單放在
    其母親機車置物箱內，之後同時被竊走云云。經查：
(一)被告於九十七年三月二十八日開立上開臺銀鹿港分行帳戶，
    且於九十七年五月七日提領至僅餘六十二元乙節，為被告所
    自承，並有臺銀鹿港分行之帳戶資料及存摺交易往來明細查
    詢各一份在卷足稽；嗣於九十七年八月十一日，有真實姓名
    年籍不詳之成年人向證人即被害人甲○○進行詐騙，致伊陷
    於錯誤，依指示匯出二萬九千一百二十三元至被告上開臺銀
    鹿港分行帳戶內，旋遭提領之事實，業據證人甲○○於警詢
    證述明確，並有卷附臺灣銀行自動櫃員機交易明細表、存摺
    交易往來明細查詢各一份可憑，足見被告上開臺銀鹿港分行
    帳戶確實由詐欺集團使用作為詐騙金錢之帳戶無訛。
(二)被告雖以帳戶遺失云云置辯。然存摺、提款卡及密碼，實為
    現代人日常生活不可或缺並供自己使用之重要理財工具，一
    旦遺失，除將造成個人財物之損失外，甚且可能淪為他人犯
    罪之用，不但損及自己個人信用，更有因此背負刑責之可能
    ，是以，一般人皆知曉應將上開物品妥為保管，以避免遺失
    或遭竊之風險。再者，金融帳戶之存摺、提款卡遺失者，若
    至金融機構辦理掛失止付，詐欺集團將無法提領詐得金額，
    且詐欺集團若未得原帳戶所有人同意而加以使用，則費盡心
    思所詐得金額亦有可能遭原帳戶所有人以掛失補發方式提領
    一空，而詐騙所得之金額動輒上萬元，遠較購買或承租帳戶
    使用之微薄款項為鉅，衡情詐欺集團均不致以遺失或竊得之
    帳戶作為詐騙被害人之出入往來帳戶，而甘冒可能遭原帳戶
    所有人凍結帳戶補辦存摺資料領款，致無法提領之風險，因
    此，本案被告上開臺銀鹿港分行存摺、提款卡（含提款密碼
    ）等物，若係遺失或遭竊而落入詐欺集團成員之手，詐欺集
    團為避免上述風險，豈會貿然使用？又觀諸卷附被告上開帳
    戶之存摺交易往來明細查詢可知，並無被告所稱辦理密碼變
    更情事，且於九十七年八月十一日證人甲○○被騙匯款當日
    稍前，該帳戶先經人跨行轉入三千九百六十六元，旋以卡片
    分別提領九千元、四千元，迨證人甲○○於同日二十二時五
    十七分許匯入二萬九千一百二十三元後，隨即遭人以卡片提
    款二千元，跨行轉帳二萬九千九百八十三元，再以卡片提領
    二萬元、一萬元，而被告陳稱其於九十七年七月份後，並未
    使用過該帳戶，顯見該詐欺集團於取得被告上揭臺銀鹿港分
    行帳戶提款卡及密碼後，於九十七年八月十一日先行測試無
    虞，再進行詐騙行為，而上揭被告之帳戶提款卡及密碼，若
    非經被告同意交付，該詐欺集團如何安心使用並得以密碼提
    領帳戶款項？是被告失竊之說，自難採信。再佐以證人甲○
    ○證詞及卷附匯款資料與交易明細，證人甲○○亦確實依詐
    欺集團要求匯款至被告上開帳戶，從而，被告所辯，實與常
    情不符，委不足採。
(三)按刑法上之故意，分直接故意（確定故意）與間接故意（不
    確定故意），「行為人對於構成犯罪之事實，明知並有意使
    其發生者」為直接故意；又「行為人對於構成犯罪之事實，
    預見其發生而其發生並不違背其本意者」為間接故意，刑法
    第十三條第一、二項分別定有明文；而參以郵政儲金或銀行
    帳戶可供款項之存匯、提領，一般人均可輕易申請開設，並
    無任何資格條件限制，苟有使用金融存款帳戶之正當用途，
    自以使用本人或可信賴親友申請之帳戶，最為便利安全，始
    可避免帳戶名義人反悔或心存歹念，利用通知掛失止付、變
    更存戶印鑑圖章或換摺之方式，將帳戶內之款項領走一空，
    反致使用帳戶人蒙受損失，苟非為犯罪等不法目的或掩飾自
    己真實身分，並藉以逃避查緝，依常情並無捨棄自己申設帳
    戶而迂迴以花費金錢或其他方法向無相當信賴關係之陌生人
    取得帳戶使用之理，且近年來以不實電話內容而詐欺取財之
    犯罪類型層出不窮，該等犯罪，多數均係利用他人帳戶作為
    詐欺所得財物之出入帳戶，業經媒體廣為披載，是依一般人
    通常之知識、智能及經驗，均已深知向陌生人購買、承租或
    其他方法取得帳戶之人，多係欲藉該帳戶取得不法犯罪所得
    ，且隱匿實際身分，以逃避司法單位之追查。被告係有一定
    智識之成年人，對此應知之甚詳，自難諉稱不知，故被告對
    於交付上開臺銀鹿港分行帳戶之存摺、提款卡與密碼予詐欺
    集團成員，導致該帳戶將可能被用來作為詐欺取財等非法用
    途之工具一節，應有所預見，且不違背其本意。是以，被告
    猶提供所有之上開帳戶予姓名年籍不詳之詐欺集團成年成員
    使用，足認被告主觀上容任該詐欺集團將上開帳戶作為詐欺
    取財之匯款指定帳戶使用，準此，被告顯有幫助詐欺取財之
    不確定故意存在，堪以認定。
(四)次按刑法上之幫助犯，係指以幫助之意思，對於正犯資以助
    力，而未參與實施犯罪之行為者而言。本案被告雖將所有之
    上開帳戶提供予姓名年籍不詳之人作為匯款指定帳戶，惟既
    未有何參與詐欺被害人之行為或於事後分得詐騙款項之積極
    證據，即無從認屬上開詐欺取財行為之共同正犯。然而，被
    告係基於幫助他人詐欺取財之犯意，提供上開帳戶，參與詐
    欺取財構成要件以外之行為，應以詐欺取財之幫助犯論。綜
    上，被告上開所辯顯係事後卸責之詞，不值憑採。
(五)至被告雖聲請調閱「郭珊」電話號碼，以傳喚「郭珊」到庭
    ，欲證明其未詐騙證人甲○○，惟該（０二）000000
    00號電話號碼查無用戶資料，此有通聯調閱查詢單二紙在
    卷得參，且被告幫助詐欺取財事證已明，無再調查之必要，
    爰依刑事訴訟法第一百六十三條之二第二項第三、四款，駁
    回被告調查證據之聲請，附此敘明。
(六)本案事證明確，被告犯行堪以認定，應依法論科。
三、論罪科刑部分：
    查該詐欺集團成年成員之間基於意圖為自己不法所有之犯意
    聯絡，共同實施上開詐術，致使證人甲○○陷於錯誤而將前
    述款項匯入被告所有之上開臺銀鹿港分行帳戶內，旋遭提領
    ，係共同犯刑法第三百三十九條第一項之詐欺取財罪。而被
    告提供其上開臺銀鹿港分行帳戶之存摺、提款卡、密碼予詐
    欺集團成員以為詐欺取財之工具，係基於幫助他人詐欺取財
    之不確定故意，且所為屬詐欺取財罪構成要件以外之行為，
    自應構成幫助詐欺取財之犯罪。核被告所為，係犯刑法第三
    十條第一項前段、第三百三十九條第一項之幫助詐欺取財罪
    。被告幫助該詐欺集團犯詐欺取財罪，為幫助犯，應依刑法
    第三十條第二項規定減輕其刑。查被告有如犯罪事實欄所述
    之經有期徒刑宣告及執行完畢情形，此有臺灣高等法院被告
    前案紀錄表、臺灣彰化地方法院檢察署刑案資料查註紀錄表
    在卷足稽，其於受有期徒刑執行完畢後，五年以內故意再犯
    本案法定本刑有期徒刑以上之罪，為累犯，應依刑法第四十
    七條第一項規定加重其刑。被告刑有加重減輕之事由，應先
    加後減之。爰審酌被告犯罪之動機、目的，犯罪手段尚屬平
    和，雖未實際參與詐欺取財犯行，惟其行為使詐欺者得以隱
    匿真實身分，減少遭查獲之風險，有助長犯罪之虞，又犯後
    否認犯行，且飾詞矯辯，猶不知悔改等一切情狀，量處如主
    文所示之刑，並諭知易科罰金之折算標準。
據上論斷，應依刑事訴訟法第二百九十九條第一項前段，刑法第
三十條第一項前段、第二項、第三百三十九條第一項、第四十七
條第一項、第四十一條第一項前段，刑法施行法第一條之一第一
項、第二項前段，判決如主文。
本案經檢察官賴志盛到庭執行職務。
中    華    民    國    98    年    2     月    27    日
                  刑事第五庭    審判長法  官  周淡怡
                                      法  官  蔡家瑜
                                      法  官  周莉菁
以上正本證明與原本無異。
如不服本判決應於收受送達後10日內向本院提出上訴書狀，並應
敘述具體理由；其未敘述上訴理由者，應於上訴期間屆滿後20日
內向本院補提理由書 (均須按他造當事人之人數附繕本)「切勿
逕送上級法院」。
告訴人或被害人對於判決如有不服具備理由請求檢察官上訴者，
其上訴期間之計算係以檢察官收受判決正本之日期為準。
中    華    民    國    98    年    2     月    27    日
                                      書記官  卓俊杰
附錄本判決論罪科刑法條：
刑法第339條第1項：
意圖為自己或第三人不法之所有，以詐術使人將本人或第三人之
物交付者，處五年以下有期徒刑、拘役或科或併科一千元以下罰
金。
刑法第30條
幫助他人犯罪者，為從犯。雖他人不知幫助之情者，亦同。從犯
之處罰，得按正犯之刑減輕之。


司法院資訊處製作；財團法人民間司法改革基金會備份。
